【裁判字號】    95,交聲,1227
【裁判日期】    951018
【裁判案由】    交管條例聲異
【裁判全文】
臺灣板橋地方法院交通事件裁定        95年度交聲字第1227號
異  議  人
即受處分人  甲○○
上列異議人因違反道路交通管理處罰條例案件，對於交通部公路
總局臺北區監理所95年5月5日所為之北監自裁字第裁40-ZB00000
00號裁決處分（原舉發案號：公警局交字第ZB0000000 號），聲
明異議，本院裁定如下：
    主  文
異議駁回。
    理  由
一、原處分意旨略以：受處分人甲○○所有之車牌號碼T8-6012
    號自用小客貨車，於民國92年2 月4 日16時6 分許，於國道
    一號公路70.9公里北上處，因「在高速公路行駛路肩」違規
    ，經國道公路警察局第二警察隊警員以公警局交字第ZB0000
    000 號違反道路交通管理事件通知單（下稱舉發通知單）逕
    行舉發，嗣經交通部公路總局臺北區監理所於95年5 月5 日
    以北監自裁字第裁40-ZB0000000號裁決書，以「行駛路肩」
    之違規事實，裁處異議人罰鍰新臺幣6,000 元。又異議人於
    95年6 月26日始提起聲明異議，按道路交通管理處罰條第65
    條第2 項之規定，應依裁決書主文二以加倍罰鍰裁處等語。
二、異議意旨略以：異議人甲○○所有車牌號碼T8-6012 號自用
    小客貨車，於92年2 月4 日16時6 分許，行駛於國道1 公路
    70.9 公 里北上處，因「在高速公路行駛路肩」，且未於規
    定期間內繳交罰鍰，致遭裁決應處12,000元之罰鍰。異議人
    因住所變更致使延後收到裁決書，使受處分人未能於期間內
    繳納罰鍰，並非故意不到案並繳納罰鍰，為此請鈞院撤銷原
    處分，另予期間內處6,000 元之處分云云。
三、按道路交通管理處罰條例第33條雖於94年12月28日總統華總
    一義字第09400212581 號令修正公布，並於95年6 月23日行
    政院以院臺交字第0950087685號令發布，定自95年7 月1 日
    施行；惟依94年2 月5 日總統華總一義字第09400016841 號
    令，制定公布並自95年2 月5 日開始施行之行政罰法第5 條
    ，明定「行為後法律或自治條例有變更者，適用行政機關最
    初裁處時之法律或自治條例」。本件違規行為發生於92年2
    月4 日，原處分機關裁決時間為95年5 月5 日，斯時道路交
    通管理處罰條例第12條固已修正，然尚未施行，原處分機關
    依修正前之規定裁處，並無違誤；又依行政罰法第5 條之規
    定以觀，本院審理本件交通裁決案件時亦應適用行政機關最
    初裁處時之法律，即修正前道路交通管理處罰條例第33條規
    定處理，合先敘明。次按汽車駕駛人行駛於高速公路或設站
    管制之道路，而不遵守管制之規定者，處汽車駕駛人3,000
    元以上6,000 元以下罰鍰，道路交通管理處罰條例第33條第
    1 項亦定有明文。再按，處理違反道路交通管理事件，有關
    文書送達之程序，依行政程序法之規定；送達，有不能：（
    一）向應受送達人之住居所、事務所、營業所或就業處所為
    之，（二）如不獲會晤應受送達人時，得將文書付與有辨別
    事理能力之同居人、受僱人或應送達處所之接收郵件人員之
    情形者，得將文書寄存送達地之地方自治或警察機關，並作
    送達通知書2 份，1 份黏貼於應受送達人住居所、事務所、
    營業所或其就業處所門首，另1 份交由鄰居轉交或置於該送
    達處所信箱或其他適當位置，以為送達。前項情形，由郵政
    機關為送達者，得將文書寄存於送達地之郵政機關。寄存機
    關自收受寄存文書之日起，應保存3 個月，違反道路交通管
    理事件統一裁罰基準及處理細則第5 條、行政程序法第74條
    分別定有明文。
四、經查：
（一）異議人即受處分人甲○○所有之車牌號碼T8-6012 號自用
      小客貨車，於92年2 月4 日16時6 分許，於國1 公路70.9
      公里北上處，因「在高速公路行駛路肩」違規，經國道公
      路警察局第二警察隊警員逕行舉發，嗣經交通部公路總局
      臺北區監理所於95年5 月5 日以北監自裁字第裁40-ZB000
      0000號裁決書以「行駛路肩」裁處之違規事實，有原舉發
      單位公警局交字第ZB0000000 號舉發通知單、原處分機關
      北監自裁字第裁40-ZB0000000號違反道路交通管理事件裁
      決書各1 紙在卷可稽，此為異議人所不爭執，足認異議人
      確有上開違規事實無訛。
（二）又觀諸上開舉發通知單之記載，其中駕駛人姓名欄中「逕
      行舉發」，被通知人欄則勾選：「汽車所有人」，車主姓
      名欄記載「甲○○（即異議人）」，車主地址欄記載：「
      臺北縣泰山鄉○○路○ 段116 巷2 弄34號3 樓」，核與原
      舉發單位交寄上開舉發通知單之地址均相同，此有中華民
      國郵政大宗限時掛號、掛號函件聯1 紙在卷可參，且異議
      人對此亦不爭執，是本件舉發通知單已合法送達於異議人
      即受處分人，自發生送達之效力。
（三）雖異議人辯稱：因住所變更致使「延後收到裁決書」，使
      受處分人未能於期間內繳納罰鍰，並非故意不到案並繳納
      罰鍰云云。惟查：異議人前於93年12月31日即已登記遷入
      「臺北縣林口鄉下福4 號」迄今，又本件裁決書係向異議
      人上開地址為送達，因郵差不獲會晤應受送達人，上址亦
      無有辨別事理能力之同居人、受僱人或應送達處所之接收
      郵件人員代為收受，郵政機關人員乃於95年5 月17日將裁
      決書寄存於送達地之郵政機關，此有本院依職權查詢異議
      人甲○○個人基本資料結果、交通部公路總局臺北區監理
      所送達證書各1 紙在卷可稽，原處分機關就本件裁決書所
      為之送達程序，自屬合法，是本件裁決書已合法送達於異
      議人即受處分人，發生送達之效力。
（四）雖異議人另辯稱：並非故意不到案並繳納罰鍰，為此請鈞
      院撤銷原處分，另予期間內處6,000 元之處分云云。再查
      ：本件舉發通知單既已合法送達異議人，異議人即負有繳
      納罰鍰之責，而異議人逾越應到案期限30日以上未到案接
      受裁決，經原處分機關裁處異議人罰鍰6,000 元；復因異
      議人於95年6 月26日始提起聲明異議，按道路交通管理處
      罰條第65 條 第2 項之規定，應依裁決書主文二以加倍裁
      處異議人罰鍰12,000元，是異議人請求，於法無據，自應
      無法准許。
五、綜上所述，異議人甲○○違規事實之事證明確，且本件違規
    之舉發通知單已依法送達，而異議人逾越應到案期限30日以
    上未自動繳納罰鍰，經原處分機關裁處異議人罰鍰6,000 元
    ；復因異議人於95年6 月26日始提起聲明異議，按道路交通
    管理處罰條第65條第2 項之規定，應依裁決書主文二以加倍
    裁處異議人罰鍰12,000元，於法核無不合，其認事用法均無
    違誤，裁罰亦無不當，是本件異議為無理由，應予駁回。
六、據上論斷，應依道路交通案件處理辦法第19條，裁定如主文
    。
中    華    民    國    95    年    10    月    18    日
                  交通法庭    法  官  許映鈞
以上正本證明與原本無異。
如不服本裁定，應於裁定送達後五日內向本院提出抗告狀（須附
繕本）。
                              書記官  呂苗澂
中    華    民    國    95    年    10    月    20    日


司法院資訊處製作；財團法人民間司法改革基金會備份。
